【裁判字號】    95,上更(一),159
【裁判日期】    950509
【裁判案由】    強盜等
【裁判全文】
臺灣高等法院臺南分院刑事判決     95年度上更(一)字第159號
上  訴  人
即  被  告  戊○○
                    （現因另案在臺灣高雄第二監獄執行中）
指定辯護人  本院公設辯護人  丁○○
上列上訴人因強盜等案件，不服臺灣臺南地方法院93年度訴字第
1238號中華民國94年 6月28日第一審判決（起訴案號：臺灣臺南
地方法院檢察署93年度偵緝字第915、916號），提起上訴，本院
（94年度上訴字第 850號）判決後，經最高法院第一次發回更審
，本院判決如下：
    主  文
原判決關於準強盜暨定應執行刑部分撤銷。
戊○○竊盜，累犯，處有期徒刑壹年；又以脅迫妨害人行使權利
，累犯，處有期徒刑捌月。應執行有期徒刑壹年陸月。
    事  實
一、戊○○前因搶奪、竊盜、恐嚇、妨害自由等案件，分別經本
    院及原審判處有期徒刑一年、八月、六月、三月確定，並定
    應執行有期徒刑二年四月，而於民國93年 1月14日執行完畢
    。猶未知悔悟，復意圖為自己不法之所有，於93年7月7日下
    午16時許（起訴書誤載為 6時10分許），進入台南市○○區
    ○○路97之13號關稅總局燈塔宿舍內（侵入住宅部分，未據
    告訴），徒手竊取甲○○（民國52年 7月19日生）所有之取
    孔鎢鋼鑽頭一組、鑽頭夾具二個、鑽頭拆卸工具二支（價值
    約新台幣五千五百元）。戊○○得手後旋進入上址二樓時，
    為當時在屋內之乙○○（民國63年 8月21日生）發現，乙○○由放置在戊○○所穿著的長褲口袋內的物品露出「啟訓」
    二字，判斷其為竊賊而喝令其不要走，戊○○不聽乙○○制
    止逕自下樓離去，乙○○乃隨其下樓，並呼喊當時在三樓之
    甲○○一同追捕戊○○，戊○○見狀即迅速逃離現場，乙○○與甲○○追至台南市○○區○○路75巷22弄內時，即不見
    戊○○之蹤影，而脫離乙○○、甲○○之追捕視線範圍，詎
    乙○○、甲○○二人擬折回宿舍之途中，躲藏在該弄19號前
    騎樓內泡沫紅茶店吧檯之戊○○，竟突然從吧檯衝出，手持
    一節長約16公分、寬約 0.5公分之鐵製雨傘傘骨，當場施脅
    迫做勢刺擊乙○○及甲○○，以此脅迫之方式妨害其等逮捕
    竊賊送警究辦之權利。乙○○、甲○○二人見戊○○手持尖
    狀金屬物，以為戊○○持兇器意圖行兇，見狀逃跑，戊○○
    仍緊追乙○○至人多處方始離去。嗣經乙○○與甲○○報警
    ，於同日下午16時30分許，為警在台南市○○區○○路624
    號前查獲戊○○，自戊○○身上起出上開竊得之鑽頭拆卸工
    具二支，並循線在台南市○○路75巷22弄19號騎樓吧檯內及
    同路97之13號圍牆內草地上分別起出戊○○棄置該處之鑽頭
    夾具二個及取孔鎢鋼鑽頭一組。戊○○經警方帶回派出所時
    ，警方請戊○○自行從身上褲袋內取出鐵器（即雨傘傘骨）
    一支扣案。
二、案經台南市警察局第四分局報告台灣台南地方法院檢察署檢
    察官偵查起訴。
    理  由
壹、關於證據能力方面
  一、按被告以外之人於審判外之陳述，雖不符前四條之規定，
      而經當事人同意於審判程序作為證據，法院審酌該言詞陳
      述或書面陳述作成時之情況，認為適當者，亦得為證據，
      刑事訴訟法第159條之5第1項定有明文。
    (一)查本件被告犯罪事實之證據方法，經本院準備程序提示予
      檢察官、被告及辯護人，除台南市警察局第四分局之職務
      報告書外，均表示對於證據能力無意見，同意列為證據（
      本院卷第47、48頁）。
    (二)又查，證人乙○○、甲○○等人於警詢所為之陳述，警方
      雖未令其具結，惟司法警察或司法警察官於詢問證人時，
      就刑事訴訟法第186條至第189條及第193條與證人具結之
      相關規定，並未在準用之列，是警方詢問上開證人雖未令
      其具結，尚無違法可言，合先敘明。且參以，法院審酌該
      言詞陳述或書面陳述作成時之情況，是否適當而具有證據
      能力，應以該陳述作成之客觀條件及環境，陳述人於接受
      詢問時之心理狀態是否健全、有無受到脅迫、利誘或欺詐
      等因素，及供述證據之取證程序，是否合法，並符合均衡
      原則，兼顧人權保障及社會秩序與公共利益之均衡維護，
      作為判斷之準據。經核上開證人於警詢中所為之陳述，係
      經警方先訊問相關案情，由證人一一陳述後，始經記載於
      偵訊筆錄之中，嗣經證人閱覽筆錄無訛，再按捺指印簽名
      所製作完成，全程並經錄音存證等情，足見警詢筆錄確係
      本於證人之陳述內容所製作，且符合取證之合法程序，是
      認上開證人於警詢中所為之供述證據，依其等作成時之情
      況，均為適當，爰均採為證據。
  二、又依刑事訴訟法第159條之1第2項規定，被告以外之人於
      偵查中向檢察官所為之陳述，除顯有不可信之情形外，得
      為證據，而所謂「顯有不可信」非指陳述之實質證明力問
      題，而係證據能力之要件，法院審查被告以外之人於偵查
      中向檢察官所為之陳述是否具有證據能力，應以該陳述作
      成之客觀條件及環境，例如：陳述人於接受偵訊時之心理
      狀態是否健全、有無受到脅迫、利誘或欺詐等因素，作為
      判斷之依據。經查證人乙○○、甲○○等人於檢察官偵查
      中，以證人之身分具結作證，因檢察官與法官同為司法官
      ，衡諸實務運作，檢察官實施刑事偵查程序，能恪遵法定
      程序之要求，而無違法取供之情事，自無所謂「顯有不可
      信」之情形，故上開證詞雖於審判外所為，然應為傳聞證
      據之例外，具有證據能力，併予敘明。
  三、至被告之辯護人主張台南市警察局第四分局之職務報告書
      ，係證人丙○○之書面陳述，不具證據能力等語。惟證人
      丙○○所製作之上開職務報告書，其書證之供證內容，業
      經證人即製作人丙○○於本院審理時到庭供述該職務報告
      書記錄之過程及內容均屬實在（本院卷第68頁），成為其
      供述之一部分，已非屬傳聞證據，自有證據能力，附予說
      明。
貳、認定犯罪事實所憑之證據及理由
  一、訊據上訴人即被告戊○○固坦白承認：為警查獲時，在伊
      身上起出拆解工具之事實，惟否認有何竊盜、準強盜之犯
      行，辯稱：伊未去過上揭台南市○○區○○路97之13號關
      稅總局燈塔宿舍，警察自伊身上起出之鑽頭，乃自家中攜
      帶外出，並非贓物，也未持鐵條攻擊乙○○及甲○○，伊
      身高是172至173公分，不是 160幾公分，扣案雨傘傘骨不
      是伊的云云。
  二、經查被告於上揭時間，進入台南市○○區○○路97之13號
      關稅總局燈塔宿舍內，徒手竊取甲○○所有之取孔鎢鋼鑽
      頭一組、鑽頭夾具二個、鑽頭拆卸工具二支等事實：
    (一)業據在場之目擊證人乙○○於原審及本院上訴審時結證稱
      ：約（當日）下午，甲○○在三樓，伊在二樓房間，看到
      一位陌生人經過客廳出現在伊房門口，伊問他有什麼事，
      他沒有回答，伊看到該陌生人口袋鼓鼓的，就跟著陌生人
      下樓，【該陌生人就是庭上的被告】，因為看他口袋鼓鼓
      的，工具在他口袋，從側面看得到上面有寫「啟訓」二個
      字，伊請他拿出來，他不理，伊跟他到門口，才叫甲○○
      下來，甲○○並沒有馬上下來，伊一面喊一面跟著小偷出
      去，看到他把一邊口袋裡的東西丟回宿舍圍牆內的草坪上
      ，．．後來在泡沫紅茶店的攤位後面地上及關稅總局宿舍
      的草地上，各找到一些工具，在關稅總局宿舍草地上找到
      的工具就是被告從他口袋丟出的東西，在泡沫紅茶店前找
      到的東西是二個鑽頭，．．取孔鎢鋼鑽頭有用一個紅色塑
      膠盒子裝著，盒子上面有寫「啟訓」二個字，這個鑽頭是
      被告丟的沒有錯，另外那二個在泡沫紅茶店找到的鑽頭，
      因為泡沫紅茶店當天沒有營業，被告從泡沫紅茶店那邊出
      來，所以伊才肯定認為那二個鑽頭是被告拿的等語（見原
      審卷第92頁至96頁日、本院上訴審卷第89、90頁）。
    (二)並經證人即被害人甲○○於原審結證稱：約在（當日）下
      午，伊聽到樓下喊抓賊，伊從樓上探頭看了一下之後就跑
      下去，到大門的時候，沒有看到人，在宿舍草地上也沒有
      看到人，但有看到伊那個用紅色塑膠盒裝的東西從圍牆外
      飛進來，．．贓物認領保管單上取孔鎢鋼鑽頭工具一組，
      是在圍牆內草坪上找到的，鑽頭夾具二個是在泡沫紅茶店
      吧檯那邊找到的，至於鑽頭拆卸工具二支是後來在警察局
      警察從被告口袋裡拿出來的，但被告說是他的，伊可以確
      定保管單上面的東西是伊的，因為上面的東西都有伊名字
      ，這些東西原來是放在工具箱裡面，失竊當時還有其他的
      鑽頭在工具箱內，伊只帶了電鑽去三樓，其他的工具擺在
      一樓，找回來失竊補報單上面的這些工具以後，伊整組的
      電鑽零件就沒有缺少了等語（見原審卷第97頁、第98頁）
      。
    (三)參互上開證人乙○○之證詞，證人乙○○既是近距離目擊
      被告，並於原審審理時當庭指認被告係行竊之人明確，且
      見被告口袋中有紅色塑膠盒裝之鎢鋼鑽頭，乙○○追出後
      ，被告即將紅色塑膠盒裝之鎢鋼鑽頭丟棄於圍牆內草坪，
      亦有失竊補報單、贓物認領保管單各一紙、現場照片四張
      附卷可稽（見警卷第12頁至第15頁）。且查，警方並從被
      告身上取出鑽頭拆卸工具二支，適與證人甲○○之電鑽合
      成一組，足認證人乙○○、甲○○指證被告下手行竊乙節
      ，與事實相符，應可採信。
    (四)被告否認竊盜辯稱：伊家中有相同之電鑽工具云云，惟被
      告於檢察官偵查及原審時既先辯稱：當天是外出拜拜（見
      原審卷第103頁），或到海邊遊玩（見7202號偵查卷第5頁
      ），則被告並非外出工作，自無攜帶電鑽拆卸工具之理；
      且被告僅攜帶電鑽工具組之一部分零件，亦無功用。益徵
      被告上開所辯，顯為事後畏罪卸責之詞，並無足採。
    (五)綜合上開證據之調查結果，並參酌各項情況證據以觀，被
      告上開竊盜之犯行，事證明確，應堪認定。
  三、次查，被告雖又否認有持鐵製雨傘傘骨一支，當場施脅迫
      做勢刺擊乙○○及甲○○，而以此脅迫之方式妨害其等逮
      捕竊賊送警究辦之權利云云，惟查：
    (一)證人乙○○於原審審理時結證稱：我站在門口喊小偷，甲○○就下樓，然後轉個彎，就沒有看到被告了，後來我跟
      甲○○一起去找，經過宿舍旁的泡沫紅茶店都沒有找到，
      再走五十公尺還是沒有找到，原本打算放棄尋找被告，我
      們折返往回走時，在泡沫紅茶店前面，被告就衝出來，手
      上拿了一把金屬的東西朝我們衝過來，作勢要刺，我們就
      回頭跑給他追，．．我們沒有看到被告的時間不會超過一
      分鐘等語（見原審卷第93頁）。
    (二)證人甲○○於原審審理時亦證稱：我走出大門碰到乙○○
      ，乙○○說有人進來偷東西，我們就一直往東找，到達靈
      濟殿（廟）問那邊的人說沒看到，又往回走，到宿舍旁邊
      一棟鐵厝，快要到的時候，看到被告衝出來手上拿著尖尖
      的東西，在陽光下會閃閃發亮，並且高舉，作勢要攻擊我
      們，那時距離很近，約五、六十公分左右，我們都嚇一跳
      往回退，跑給他追，我們一起跑，當時我在左邊，我與乙○○分開跑，但被告沒有追我，是一直追著乙○○跑到廟
      那邊去等語（見原審卷第98頁、第99頁）。
    (三)參互證人乙○○、甲○○之上開證詞以觀，證人乙○○既
      是近距離目擊被告行竊經過，並與證人甲○○同在近距離
      遭被告作勢刺擊，而反遭被告追逐，衡情應印象深刻，自
      無誤認之理。
    (四)再者，被告經警方帶回派出所時，警方請被告自行從身上
      褲袋內取出扣案之鐵器一支，此據證人即台南市警察局第
      四分局安平派出所警員丙○○於本院審理時到庭結證屬實
      （本院卷第67頁），並有雨傘傘骨一節扣案足證，而該雨
      傘傘骨一節經本院勘驗結果：長16公分、寬0.5公分，鐵
      製傘骨，末端斷裂呈尖刺狀等情（本院卷第70頁），亦與
      證人乙○○、甲○○所描述之【約15公分長，約0.5至1公
      分寬，銀色直直長長】、【金屬的東西（尖尖的）】之物
      體形狀大致雷合，益徵證人乙○○、甲○○所指證被告持
      扣案鐵器作勢欲攻擊其等之犯罪情節，核與事實相合，應
      可採信。
    (五)至被告雖聲請就扣案之雨傘傘骨鑑定其指紋，惟該雨傘傘
      骨經本院上訴審，送請法務部調查局以氰丙烯酸酯燻潛伏
      指紋採取法鑑定，結果未發現有清晰可供比對之指紋，有
      該局94年11月1日調科貳字第09400485850號指紋鑑定通知
      書一紙附卷可稽（本院上訴審卷第123至125頁），是已無
      法認定曾為何人所持有，且依該附卷之傘骨相片觀察，未
      處理之前已過細長且佈滿似青苔或鐵鏽，難有指紋存焉，
      亦有上揭鑑定通知書之鑑定分析表暨相片可稽，自難憑採
      為有利被告之證明。又上開雨傘傘骨係警方偵辦時請被告
      自行從身上褲袋內取出，亦如上述，雖警方移送檢察署之
      案件報告書載為：「小長條形鐵絲」、「小鐵絲條」等名
      稱（見同上偵查卷第1頁、第12頁刑事案件報告書、第11
      頁之檢察署扣押物品清單載為「鐵器」），係未經鑑定明
      確觀察之誤載，亦不能資為有利被告之認定。
    (六)綜上所述，被告所辯，顯係卸責之詞，不足採信。從而，
      被告持鐵製雨傘傘骨一支，當場施脅迫做勢刺擊乙○○及
      甲○○，以此脅迫之方式妨害其等逮捕竊賊送警究辦之權
      利之犯行，事證明確，亦堪認定。
  四、至公訴意旨雖以：被告於上開時地，竊取被害人甲○○之
      拆解工具得手，遭乙○○、甲○○發現，於追捕中，被告
      為脫免逮捕，而持上開客觀足為兇器之雨傘傘骨，當場施
      強暴作勢刺擊乙○○及甲○○，因認被告涉犯刑法第 330
      條第1項、第329條之加重準強盜罪嫌等語，經查：
    (一)按刑法第三百二十九條準強盜罪之強暴脅迫，以當場實施
      者為限，如在脫離犯罪場所或追捕者之視線以後，基於別
      種事實而實施時，則雖意在防護贓物或脫免逮捕，亦不過
      為另犯他罪之原因，與前之竊盜或搶奪行為無關，自不能
      適用該條以強盜論（最高法院28年非字第43號判例意旨參
      照）。
    (二)證人乙○○於警詢證稱：「我們便往該小偷逃逸方向尋找
      ，約找了五十公尺，【仍未發現該小偷】，返回宿舍途中
      ，該名歹徒在宿舍旁之泡沫紅茶攤吧檯內手持尖物，突然
      衝向我來」、「我與甲○○會合後，便往該小偷逃逸方向
      尋找，約找了50公尺，【仍未發現該小偷，返回宿舍途中
      】，該名歹徒在宿舍旁之泡沫紅茶攤吧檯內手持尖物，【
      突然衝向我來】。」 (警卷第4至7頁）；於檢察官查時結
      證：「我就與甲○○一起去追被告。……沿安平路75巷22
      弄找尋，【因找不到心想作罷折返途中，被告突然從大型
      吧台衝出來】，手持一支尖尖的類似金屬的東西，我就趕
      快跑。」（偵緝字916號卷第18頁）；於原審審理時亦證
      稱：「我看到他（指上訴人）口袋鼓鼓的，就跟著他下樓
      ，該陌生人就是庭上的被告，我站在門口喊小偷，甲○○
      就下樓，【然後轉個彎，我就沒有看到被告了】，後來我
      跟甲○○一起去找，我們一直找，經過宿舍旁的泡沫紅茶
      店都沒有找到，再走五十公尺還是沒有找到，【原本打算
      放棄尋找被告，我們往回走的時候】，在泡沫紅茶店前面
      ，【被告突然就衝出來】，手上拿了一把金屬的東西朝我
      們衝過來，作勢要刺我，所以我就回頭跑給他追」（原審
      卷第92頁）；於本院上訴審時並結證稱：「大約找五十公
      尺【找不到，我們就打算放棄回到宿舍】。回程時經過一
      個建築物，【嫌犯突然從宿舍旁邊的泡沫紅茶攤跑出來】
      ，手上拿著金屬的東西（尖尖的）。……【找不到人，問
      冰廠的人有無看到嫌犯，他們說沒有，所以我們就放棄要
      折回宿舍】。打算放棄至被告拿東西出來攻擊約隔十秒鐘
      。」（本院上訴審卷第89至90頁）。
    (三)證人甲○○於警詢時證稱：「我與曾先生一同追入巷內後
      ，【便不見該名男子】，進入該巷內差不多六、七十公尺
      後便折回找該名男子。」（警卷第 8頁）；於檢察官偵查
      時結證稱：「當時我在三樓聽到樓下乙○○喊抓賊，就下
      樓幫忙抓賊，【追到外面沒有看到戊○○】，沿著台南市
      ○○路75巷22弄找尋，【突然被告從該處大型吧台後衝出
      】。」 (7202號偵查卷第17至18頁）；於原審審理時結證
      稱：「約在下午二、三點時，聽到樓下喊抓賊，從樓上探
      頭看了一下之後就跑下去，到大門的時候，【沒有看到人
      ，在宿舍草地上也沒有看到人】，……我們就一直往東找
      ，【到達靈濟殿問那邊的人說沒看到，又往回走】，到
      宿舍旁邊一棟鐵厝，快要到的時候，看到被告衝出來手上
      拿著尖尖的東西。」（原審卷第97頁）；於本院上訴審亦
      證稱：「我們找了約八十公尺，【找不到嫌犯，以為跑掉
      了，往回走，他突然衝來攻擊我們】。」（本院上訴審第
      73頁）。
    (四)互核證人乙○○、甲○○之前述證詞以觀，可得知被告遭
      發現後即迅速逃離現場，證人乙○○與甲○○追至台南市
      安平區○○路75巷22弄內時，即已不見被告之蹤影，是被
      告應已脫離乙○○、甲○○之追捕視線範圍甚明，且在證
      人乙○○、甲○○二人擬折回宿舍之途中，亦未發現躲藏
      在該弄19號前騎樓內泡沫紅茶店吧檯之被告，而係被告突
      然從吧檯衝出，手持其所有之一節長約16公分、寬約0.5
      公分之鐵製雨傘傘骨，當場施脅迫做勢刺擊乙○○及甲○○，其等於斯時始查悉被告之行蹤亦明，則參諸上情，足
      見被告實施上開強制行為時，應已在脫離犯罪場所，及追
      捕者即乙○○、甲○○之視線範圍，應堪確認。
    (五)至證人乙○○雖於警詢供稱：「我們想放棄追逐，但還是
      在尋找該名小偷（指被告），不料該小偷從宿舍旁突然衝
      出」（警卷第5頁）；證人甲○○於本院上訴審時亦證稱
      ：「……我們回頭的意思是說要繼續找被告，一邊找一邊
      看，他就突然從一間鐵厝衝出來。」、「（問：找不到往
      回走之目的？）再找找看。（問：有無跟曾說再找找？）
      不用講，因為我們還再找。」等語（本院上訴審卷第74
      頁及第92頁），然如前所述，證人乙○○、甲○○於追捕
      至安平區○○路75巷22弄內時，即已不見被告之蹤影，則
      被告在客觀事實上應已脫離乙○○、甲○○之追捕視線範
      圍，至證人乙○○、甲○○是否繼續再尋找追捕被告，係
      屬證人主觀上之認知問題，並不能改變被告已脫離其等追
      捕視線之客觀事實，是證人乙○○、甲○○前述證詞，並
      不能憑採為被告不利之證明。
    (六)再者，被告因躲藏於泡沬紅茶店內之吧檯後，未被發覺，
      是證人乙○○、甲○○折返途中時，直至被告自躲藏處跳
      出，持雨傘傘骨作勢刺擊，始發覺被告，益徵證人在被告
      主動跑出來之前，尚未發現被告之行蹤亦甚明確。雖被告
      主觀上顯係誤認乙○○、甲○○兩人已發現其藏身之處，
      因恐遭證人逮捕送警究辦，方以手持雨傘傘骨偽裝兇器之
      方式，作勢刺擊，應係脅迫之意，至為明顯，足見被告應
      認證人乙○○、甲○○欲逮捕送警究辦，竟仍基於妨害其
      等行使逮捕送警究辦之權利，而以作勢刺擊之脅迫方式，
      ，妨害乙○○、甲○○行使上開權利之事實，已至臻明確
      。
    (七)綜上所述，被告上開辯解，顯屬卸責之詞，應不足採。從
      而，被告上開妨害他人行使權利之犯行，事實明確，亦可
      認定。
  五、另被告之辯護人雖以：被告前於93年6月間，因犯竊盜罪
      ，經臺灣高等法院高雄分院（94年度上訴字第 638號）及
      臺灣臺南地方法院（93年度簡字第2398號），分別判處有
      期徒刑十月及六月確定在案，與本案竊盜罪應有連續犯之
      關係云云，惟觀諸上開二次犯行，其中經臺灣高等法院高
      雄分院94年度上訴字第638號刑事判決判處徒刑之案件，
      其犯罪手法係利用被害人車門未上鎖而竊取手機，而臺灣
      臺南地方法院93年度簡字第2398號案件則係竊取機車，與
      本案係侵入住宅行竊，其行為態樣互殊，前後三案難認係
      基於概括之犯意而為之，應不具有連續犯關係，併為敘明
      。
參、論罪科刑之理由
  一、核被告竊取被害人甲○○之拆解工具，所為係犯刑法第32
      0條第1項之竊盜罪。
  二、又查，被告持上開一節雨傘傘骨，以作勢刺擊之脅迫方式
      ，妨害乙○○、甲○○行使逮捕其送警究辦之權利，核其
      所為係犯刑法第304條第1項之強制罪。其以一脅迫行為，
      妨害被害人乙○○、甲○○二人行使權利，係一行為觸犯
      二強制罪，應依想像競合犯之例，從一重處斷。
  三、再按刑事訴訟法第三百條所謂得就起訴之犯罪事實變更檢
      察官所引應適用之法條，係指法院於不妨害事實同一之範
      圍內，得自由認定事實，適用法律而言，起訴之犯罪事實
      ，既係為確定具體的刑罰權對象之表示，則法院得自由認
      定之事實，是否不妨害起訴之犯罪事實之同一性，自應從
      訴之目的及侵害性行為之內容是否同一而定之。經查：本
      件公訴意旨雖認被告應構成刑法第330條第 1項、第329條
      之加重準強盜罪。惟被告固持長上開雨傘傘骨一節，做勢
      刺擊乙○○與甲○○，然被告實施上開強制行為時，應已
      在脫離犯罪場所，及追捕者即乙○○、甲○○之視線範圍
      ，業經本院認定如前，則被告上開脅迫行為，既非屬刑法
      第 329條準強盜罪所謂之【當場】實施者，乃係基於別種
      事實而實施時，雖意在脫免逮捕，亦不過為另犯他罪之原
      因，與前之竊盜或搶奪行為無關，自不能適用該條以強盜
      論，惟被告為妨害被害人乙○○、甲○○行使將其逮捕送
      警究辦，而以脅迫方式，作勢刺擊被害人之行為，業為起
      訴事實中所提及，僅因法律上之評價而與本院認定之犯罪
      存有差異而已，故基於公訴意旨所指之犯罪時間、地點、
      被害客體均屬同一，並參以公訴意旨之目的及侵害性內容
      觀察，尚不妨害起訴犯罪事實之同一性，爰依刑事訴訟法
      第300條之規定，變更起訴法條。
  四、被告所犯上開竊盜與強制二罪間，犯意各別，罪名互殊，
      應予分論併罰。
  五、被告前因搶奪、竊盜、恐嚇、妨害自由等案件，分別經本
      院及原審判處有期徒刑一年、八月、六月、三月確定，並
      定應執行有期徒刑二年四月，而於93年1月14日執行完畢
      ，有臺灣高等法院被告全國前案紀錄表一紙在卷可徵，被
      告於有期徒刑執行完畢後五年內，再犯本案有期徒刑以上
      之上開二罪，均為累犯，應依刑法第47條規定加重其刑。
肆、撤銷改判之理由
  一、原審依上開事證，予以論罪科刑，固非無據，然查：依公
      訴人所提出之各項證據，被告之上開脅迫行為，與刑法第
      329條準強盜罪之犯罪構成要件尚屬有間，已如上述，自
      不能論以該罪。原審未予詳查及審認法律構成要件，徒憑
      公訴人所提之非確切證據及未完善之舉證，即遽認被告應
      成立準強盜之犯行，並予以論罪科刑，自非適法。
  二、依上所述，被告上訴意旨，否認犯罪，而指摘原判決關於
      準強盜部分不當（被告另犯毀損部分，經原審法院判決有
      期徒刑四月，未經上訴而告確定），經本院審理結果，與
      事實不符，固無足取。然原判決此部分既有前揭可議之處
      ，自應由本院將原判決關於準強盜部分予以撤銷改判，又
      因被告犯數罪，原判決依該部分所宣告刑而定其應執行刑
      ，因該部分既經撤銷改判，即失所附麗，應併予撤銷，以
      期適法。
  三、爰審酌被告身體健壯，僅依一己之需求，恣意公然侵入他
      人安身立命之堡壘，竊取被害人財物，甚至於被害人發覺
      後，並以雨傘傘骨欲對被害人施脅迫之行為，導致被害人
      心理受壓制，妨害被害人行使權利，暨考其犯罪動機、目
      的、手段、被害人所受損害及被告犯後全盤飾詞否認犯行
      ，毫無悔改之意等一切情狀，量處如主文第二項所示之刑
      ，並定其應執行刑，以資儆懲。至扣案之雨傘傘骨一節，
      雖係被告自行自其身上取出，然被告否認為其所有，復無
      證據證明係被告所有，爰毋庸諭知沒收，附予說明。
伍、適用之法律
  一、刑事訴訟法第369條第1項前段、第364條、第299條第1項
      前段、第300條。
  二、刑法第320條第1項、第304條第1項、第55條、第47條、第
      51 條第5款。
  三、罰金罰鍰提高標準條例第1條前段。
本案經檢察官徐松奎到庭執行職務。
中    華    民    國    95    年    5    月    9     日
                  刑事第四庭    審判長法  官   吳志誠
                                      法  官   林勝木
                                      法  官   蔡美美
以上正本證明與原本無異。
檢察官如不服本判決應於收受本判決後十日內向本院提出上訴書
，其未敘述上訴理由者並得於提起上訴後十日內向本院補提理由
書。
本件被告不得上訴。
                                      書記官   蔡振豐
中    華    民    國    95    年    5     月    9     日
附錄：本判決論罪科刑條文
刑法第320條第1項
意圖為自己或第三人不法之所有，而竊取他人之動產者，為竊盜
罪，處 5 年以下有期徒刑、拘役或 500 元以下罰金。
第304條第1項
以強暴、脅迫使人行無義務之事或妨害人行使權利者，處 3 年以
下有期徒刑、拘役或300元以下罰金。


司法院資訊處製作；財團法人民間司法改革基金會備份。
